臺灣苗栗地方法院刑事裁定
111年度聲字第743號
聲明異議人
即  受刑人  傅國興



上列聲明異議人即受刑人因公共危險案件，對臺灣苗栗地方檢察
署檢察官執行之指揮（111年度執字第2247號）聲明異議，本院
裁定如下：
    主  文
聲明異議駁回。
    理  由
一、聲明異議意旨略以：本案執行檢察官收案後尚未經聲明異議
    人即受刑人（下稱受刑人）傅國興陳述意見，即逕以受刑人
    3犯公共危險案件為由，否准給予受刑人聲請易科罰金之機
    會，然後傳喚受刑人到案執行，核與正當法律程序未盡相符
    ，難任妥適，又執行檢察官未附具體理由說明何以受刑人有
    難收矯治之效或難以維持法秩序之情形，且未考量本案犯罪
    特性、情節及受刑人個人特殊事由等因素，亦即未審酌受刑
    人本案固係於5年內再犯，然距前次犯行已超過4年有餘，可
    見先前得易科罰金之刑罰對受刑人仍有警惕及矯正之效果，
    另受刑人犯後坦承犯行，態度良好，本案僅係自撞肇事，並
    無造成其他交通危險，復考量受刑人家中尚有生病母親及配
    偶子女須其扶養、照顧，其目前亦有固定工作，為家中主要
    經濟來源，倘若令其入監服刑，將會造成其工作中斷與家庭
    經濟困窘等嚴重影響，是本件應准予易科罰金等語。
二、犯最重本刑為5年以下有期徒刑以下之刑之罪，而受6月以下
    有期徒刑或拘役之宣告者，得以新臺幣（下同）1千元、2千
    元或3千元折算1日，易科罰金。但易科罰金，難收矯正之效
    或難以維持法秩序者，不在此限，刑法第41條第1項定有明
    文。準此，有期徒刑或拘役得易科罰金之案件，法院所諭知
    者，僅係如易科罰金之折算標準而已，至於是否准予易科罰
    金，係賦予執行檢察官於執行之際，視個案具體情形，依前
    開法律規定裁量之權能，非謂受刑人受6個月以下有期徒刑
    或拘役之宣告時，執行檢察官即必然應准予易科罰金。又依
    刑事訴訟法第457條第1項前段規定，執行裁判由為裁判法院
    對應之檢察署檢察官指揮之。此得易科罰金案件之執行是否
    不准易科罰金，係由執行檢察官依刑法第41條第1項但書規
    定，舉符實且具體之事證以審酌受刑人是否有因易科罰金，
    「難收矯正之效或難以維持法秩序」之例外情形，而為決定
    。所謂「難收矯正之效」及「難以維持法秩序」，乃立法者
    賦與執行檢察官得依具體個案，考量犯罪特性、情節及受刑
    人個人特殊事由，審酌應否准予易刑處分之裁量權，檢察官
    就此項裁量權之行使，僅於發生裁量瑕疵之情況，法院始有
    介入審查之必要，倘檢察官之執行指揮，其程序上已給予受
    刑人就其個人特殊事由陳述意見之機會（包括在檢察官未傳
    喚受刑人，或已傳喚受刑人但受刑人尚未到案前，受刑人先
    行提出易科罰金聲請等情形），實體上並已就包含受刑人所
    陳述關於其個人特殊事由在內之刑法第41條第1項但書或第4
    項所指情形予以衡酌考量，則難認其裁量權之行使有何違法
    或不當可言。易言之，執行檢察官就受刑人是否確因易科罰
    金或易服社會勞動，而有難收矯正之效，或難以維持法秩序
    之情事，有裁量判斷之權限，法院僅得審查檢察官裁量時其
    判斷之程序有無違背法令、事實認定有無錯誤、其審認之事
    實與刑法第41條第1項但書、第4項之裁量要件有無合理關連
    、有無逾越或超過法律規定之範圍等問題，原則上不宜自行
    代替檢察官判斷受刑人有無上開情事。倘執行檢察官經綜合
    評價、衡酌後，仍認受刑人有上開不適宜為易刑處分之情形
    ，而為否准受刑人易科罰金或易服社會勞動之執行命令，則
    屬執行檢察官裁量權之合法行使範圍，自不得任意指為違法
    或不當（最高法院110年度台抗字第1188號裁定意旨參照）
    。　　
三、經查：　　
　㈠受刑人因不能安全駕駛動力交通工具罪，經本院於民國111年
    6月21日以111年度苗交簡字第166號判決判處有期徒刑6月確
    定(下稱本案)。嗣經臺灣苗栗地方檢察署(下稱苗栗地檢)檢
    察官通知受刑人到案執行，由受刑人具狀向檢察官聲請易科
    罰金後，檢察官於111年8月24日以苗檢松丙111執2247字第1
    119020642號函否准易科罰金，而後受刑人再次具狀向檢察
    官聲請徒刑易科罰金，猶經檢察官於111年8月31日以苗檢松
    丙111執2247字第1119021338號函否准之等節，有臺灣高等
    法院被告前案紀錄表在卷可按，並經本院調閱苗栗地檢111
    年度執字第2247號卷宗核閱屬實。從而，受刑人本件認檢察
    官所為之執行指揮為不當而聲明異議，於程序上應屬合法，
    合先敘明。　
　㈡本件受刑人自行具狀向檢察官提出易科罰金之聲請，於程序
    上已有就其個人特殊事由陳述意見之機會，而檢察官於斟酌
    受刑人情形後，認其若易科罰金，難收矯正之效及難以維持
    法秩序，而不准受刑人易科罰金，揆諸上開說明，形式上難
    認有悖於正當法律程序，非謂執行檢察官即不問具體犯罪情
    事一概准許易科罰金。再者，檢察官係以受刑人屢犯公共危
    險罪，如不發監執行所宣告之刑，難以收矯正之效，及難以
    維持法秩序為由，否准受刑人易科罰金或易服社會勞動等情
    ，足見檢察官業已具體敘明其本諸職權認不准易科罰金之理
    由。本院審酌近年來酒駕案件頻傳，一旦肇事更動輒造成人
    命傷亡、家庭破裂，政府亦強力取締酒後駕車行為，而受刑
    人除前述本案外，確因犯不能安全駕駛動力交通工具罪，分
    別經苗栗地檢檢察官以104年度偵字第71號為緩起訴處分確
    定，再經本院以106年度苗交簡字第1267號判決判處有期徒
    刑4月確定，此有上開前案紀錄表可參，卻仍不知警惕，再
    為本案不能安全駕駛動力交通工具之行為，足認本件執行檢
    察官就其認受刑人不得易科罰金之情，業已綜合考量受刑人
    犯罪特性與情節，具體審酌受刑人是否具有「確因不執行所
    宣告之刑，難收矯正之效，或難以維持法秩序」等事由，經
    核其事實認定並無違誤，所審認之事實亦與刑法第41條第1
    項但書之裁量要件具有合理關連，亦無逾越或超過法律規定
    範圍之情形，是檢察官之指揮執行難認有何濫用裁量權限之
    違法或不當之情形。
　㈢此外，受刑人雖另主張其倘入監執行，勢將會造成其工作中
    斷與家庭經濟困窘等語，惟按執行檢察官考量是否准予受刑
    人易科罰金時，僅須審酌是否具有「確因不執行所宣告之刑
    ，難收矯正之效，或難以維持法秩序」事由為裁量，無庸審
    酌受刑人是否因身體、教育、職業或家庭等事由致執行顯有
    困難，倘檢察官未濫用權限，自不得任意指摘為違法（最高
    法院103年度台抗字第45號裁定意旨參照），是以，受刑人
    前述關於家庭因素致其執行顯有困難之主張，依法亦非檢察
    官於裁量是否准許易科罰金時所須審酌之事項，故本院自亦
    無從據此認定檢察官前開裁量有何違法或失當之處。　
四、綜上，本院綜觀全卷並審酌上情，認本件執行檢察官於指揮
    執行時，已給予受刑人陳述意見之機會，且審酌其犯罪特性
    與情節，充分審查、考量受刑人若不入監執行，將難收矯正
    之效，亦難維持法秩序等節後，始不予准許易科罰金，並具
    體說明不准其易科罰金之理由。而此一不准易科罰金之指揮
    執行命令，屬法律授權檢察官所行使之合義務性裁量，乃對
    具體個案，行使法律所賦予之指揮刑罰執行職權，核與刑法
    第41條第1項但書規定無違，未有逾越法律授權、濫用權力
    等情事。受刑人徒執前詞聲明異議，指摘執行檢察官執行指
    揮不當，並無理由，應予駁回。
據上論斷，依刑事訴訟法第486條，裁定如主文。 　
中　　華　　民　　國　　111 　年　　9 　　月　　21　　日
                  刑事第四庭  法　官　許文棋
以上正本證明與原本無異。
如不服本裁定應於送達後5日內向本院提出抗告狀。
    　　                  　　書記官　陳彥宏
中　　華　　民　　國　　111 　年　　9 　　月　　21　　日